臺灣臺南地方法院民事判決
109年度簡上字第202號
上  訴  人  陳和春  
被上訴人    林漢強即乘漢影印行


            林昕毅    住○○市○○區○○路○段00巷00號                     五樓
上  一  人
訴訟代理人  林慶俊  
上列當事人間請求侵權行為損害賠償事件，上訴人對於民國109
年6月22日本院臺南簡易庭109年度南簡字第508號第一審判決提
起上訴，經本院於109年11月11日言詞辯論終結，判決如下：
     主  文
上訴駁回。
第二審訴訟費用新臺幣1,500元由上訴人負擔。
    事實及理由
一、上訴人主張：上訴人於民國107年1月18日騎乘車牌號碼000-
    0000號普通重型機車，沿臺南市東區勝利路由北往南方向行
    駛，行至被上訴人林漢強經營之乘漢影印行前，為閃避被上
    訴人林漢強在店門前道路上違規放置禁止停車拒馬立牌(下
    稱系爭拒馬)旁的廣告立旗(下稱系爭立旗)，適有被上訴人
    林昕毅騎乘腳踏車在上訴人後方，未與行駛在前方之上訴人
    保持安全距離，被上訴人林昕毅先撞到系爭立旗之旗座，系
    爭立旗打到上訴人，上訴人重心不穩而將右腳放在地上之際
    ，遭被上訴人林昕毅騎乘之腳踏車輾過右腳，受有右腳踝及
    右腳背受有腫痛之傷害，被上訴人林昕毅應負侵權行為損害
    賠償責任。被上訴人林漢強在道路上放置系爭拒馬及系爭立
    旗，肇致本件車禍，應同負賠償之責。上訴人前對被上訴人
    林昕毅提出刑事過失傷害告訴，雖經臺灣高等檢察署臺南檢
    察分署駁回再議確定，然此係因上訴人忙於照料家中生病親
    屬無暇他顧，上訴人不認同刑事偵查結果。爰依侵權行為法
    律關係，請求判命被上訴人給付醫藥費新臺幣（下同）20萬
    元。
二、被上訴人方面：
  ㈠被上訴人林漢強即乘漢影印行抗辯：本件事故地點附近有許
    多店家，原告應舉證證明被上訴人林昕毅所撞到的廣告立旗
    是我放置的。又本件車禍事故經臺南市車輛行車事故鑑定委
    員會(下稱車鑑會)鑑定結果，已認定係因上訴人騎乘機車向
    右行駛未注意安全距離，足見上訴人係因自身駕車不慎才受
    傷，本件事故與我無關等語。
  ㈡被上訴人林昕毅抗辯：車禍發生前，我騎在上訴人右後方，
    上訴人未打方向燈冒然靠右行駛欲路邊停車，我見狀煞避不
    及，跟著上訴人向右轉，因而被逼到車道外，撞上店家放置
    的系爭立旗，上訴人停車時，將右腳放下來，我的腳踏車前
    輪撞到上訴人右腳。若非上訴人違規停車，本件車禍不會發
    生，且刑事偵查結果，已認定我沒有過失等語。
三、原審為上訴人全部敗訴之判決，上訴人就其敗訴部分其中10
    萬元聲明不服（其餘上訴人敗訴部分，未據上訴人上訴，業
    已確定，不在本件審理範圍），提起上訴，並聲明：㈠原判
    決關於駁回上訴人後開第二項之訴部分，及該部分訴訟費用
    之裁判均廢棄；㈡上開廢棄部分，被上訴人應給付上訴人10
    萬元。被上訴人均答辯聲明：上訴駁回。
四、本件依民事訴訟法第270條之1第1項第3款規定，整理並協議
    兩造不爭執事項如下：
　㈠上訴人於107年1月18日騎乘車牌號碼000-0000普通重型機車
    ，沿臺南市東區勝利路由北往南行駛，行經該路段181號之1
    即被上訴人林漢強所獨資經營之乘漢影印行門口處時，與在
    其同向右後方由被上訴人林昕毅所騎乘之腳踏車發生碰撞。
　㈡上訴人對被上訴人林昕毅提出刑事過失傷害告訴，經臺灣臺
    南地方檢察署(下稱臺南地檢署)檢察官於108年3月27日以10
    8年度偵字第3906號為不起訴處分，上訴人不服聲請再議，
    經臺灣高等檢察署臺南檢察分署以108年度上聲議字第707號
    駁回再議確定。
五、本院之判斷：
  ㈠上訴人於107年1月18日騎乘車牌號碼000-0000普通重型機車
    ，沿臺南市東區勝利路由北往南行駛，行經該路段181號之1
    即被上訴人林漢強獨資經營之乘漢影印行門口處時，與在其
    同向右後方由被上訴人林昕毅所騎乘之腳踏車發生碰撞。嗣
    上訴人對被上訴人林昕毅提出刑事過失傷害告訴，經臺南地
    檢署檢察官於108年3月27日以108年度偵字第3906號為不起
    訴處分，上訴人不服聲請再議，經臺灣高等檢察署臺南檢察
    分署以108年度上聲議字第707號駁回再議確定在案之事實，
    為兩造所不爭執(見不爭執事項㈠、㈡)，並有被上訴人林昕毅
    所提出之臺南地檢署檢察官108年度偵字第3906號不起訴處
    分書及臺灣高等檢察署臺南檢察分署108年度上聲議字第707
    號處分書在卷可參(見原審調字卷第85-88頁、原審卷第83-8
    7頁)，且經本院依職權調取上開刑事過失傷害偵查案件卷宗
    核閱無訛，此部分事實，堪信屬實。
  ㈡按因故意或過失，不法侵害他人之權利者，負損害賠償責任
    ，固為民法第184條第1項前段所明定，惟依民事訴訟法第27
    7條前段之規定，當事人主張有利於己之事實者，就其事實
    有舉證之責任；民事訴訟如係由原告主張權利者，應先由原
    告負舉證之責，若原告先不能舉證，以證實自己主張之事實
    為真實，則被告就其抗辯事實即令不能舉證，或其所舉證據
    尚有疵累，亦應駁回原告之請求。又侵權行為之成立，須行
    為人因故意過失不法侵害他人權利，亦即行為人須具備歸責
    性、違法性，並不法行為與損害間有因果關係，始能成立，
    且主張侵權行為損害賠償請求權之人，對於侵權行為之成立
    要件應負舉證責任(最高法院107年度台上字第1958號判決意
    旨參照)。是以侵權行為之被害人除應對損害之發生予以證
    明外，對加害人之加害行為及故意、過失，亦負舉證之責任
    。
　㈢上訴人主張其為閃避被上訴人林漢強違規在乘漢影印行店門
    前道路上放置之系爭拒馬旁之系爭立旗，適有被上訴人林昕
    毅騎乘腳踏車自其後方駛來，未保持與前車即上訴人間之安
    全距離，先撞及系爭立旗之旗座，系爭立旗打到上訴人，上
    訴人因重心不穩而將右腳放在地上之際，遭被上訴人林昕毅
    騎乘之腳踏車輾過，上訴人受有右腳踝、右腳背腫痛之傷害
    ，被上訴人均有過失等情，為被上訴人所否認，並以前詞置
    辯。依前開說明，應由原告就本件車禍事故之發生係因被上
    訴人之過失行為所致，先負擧證之責：
　⒈按機車行駛之車道，應依標誌或標線之規定行駛；無標誌或
    標線者，變換車道時，應讓直行車先行，並注意安全距離，
    道路交通安全規則第99條第1項第3款定有明文，是機車駕駛
    人在車道上行駛，倘欲偏向，自應依上開規定，注意側邊及
    後方來車，讓直行車先行，並注意安全距離，不得未注意後
    方來車，即逕自偏向，以免發生危險。上訴人於本件車禍事
    故發生後，同日在臺南市政府警察局第一分局製作談話筆錄
    時陳述：我當時是準備要路邊停車，但對方車離我太近，對
    方車輪壓到我右腳等語（見刑事案件偵查他卷第19頁），核
    與被上訴人林昕毅同日製作談話筆錄時陳明：我騎在對方右
    後方，對方車沒有打方向燈就直接右轉要停到勝利路181號
    之1前面，我煞車並向右閃避，前輪壓到對方右腳等語（同
    上卷第18頁），大致相符，並有車禍當日現場照片、道路交
    通事故調查表㈠㈡、道路交通事故現場圖附於刑事卷宗可憑（
    見同上卷第20-31頁），是本件車禍事故發生前，上訴人騎
    乘機車、被上訴人林昕毅騎乘腳踏車，二車沿同路段同方向
    直行，被上訴人林昕毅在上訴人右後方，行至事故地點時，
    上訴人擬靠右側路邊停車，自其應遵行之車道貿然右偏行駛
    ，致使直行中之被上訴人林昕毅車道受阻，因閃避不及而向
    右偏離車道，撞上店家放置在門前的廣告立旗，上訴人停車
    後，將右腳放下來，遭被上訴人林昕毅騎乘之腳踏車壓到上
    訴人右腳之事實，堪可認定。
　⒉上訴人雖主張：我騎車行至肇事地點時，係為閃避被上訴人
    林漢強在店門前道路上違規放置系爭拒馬旁的系爭立旗，而
    偏左行駛，並非偏右行駛云云，然警方依上訴人及被上訴人
    林昕毅各自陳述，在道路交通事故現場圖之肇事經過摘要欄
    記載：「陳和春騎乘A車(MBW-6088號)普重機車，稱沿勝利
    路路肩(北向南)直行，至事故地點欲停滯路邊，與稱沿勝利
    路機慢車優先道(北向南)直行，由林昕毅騎乘之B車(腳踏自
    行車)發生交通事故」等語（見刑事偵查他卷第31頁），足
    見上訴人於事故發生前，擬靠路邊停車，自其應遵行之車道
    貿然偏右行駛，而非為閃避被上訴人林漢強在店門前道路上
    違規放置之系爭拒馬旁的系爭立旗而偏左行駛。又按任何人
    不得有利用道路堆積、置放、設置或拋擲足以妨礙交通之物
    品之行為，道路交通安全規則第140條第1款定有明文。而依
    道路交通管理處罰條例第3條第1款、第2款之規定，所謂道
    路，係指公路、街道、巷衖、廣場、騎樓、走廊或其他供公
    眾通行之地方；所謂車道，係指指以劃分島、護欄或標線劃
    定道路之部分，及其他供車輛行駛之道路，是道路上之「路
    面」位置即「車道」，方為供車輛行駛之道路，並非可供公
    眾通行之道路皆可供車輛行駛，而路肩即路面邊線以外範圍
    ，其使用目的及方法，並非供作承受車輛行駛之用。依警方
    所拍攝事故現場照片顯示(見刑事案件偵查卷第20、21頁)，
    乘漢影印行門口固有放置禁止停車拒馬與廣告立旗，但擺放
    地點在路面黃色邊線以外緊靠店家門口處，並未佔用車道，
    應認未影響沿勝利路北向南直行正常行駛在機慢車優先道右
    側路肩之機車騎士視線。且依一般機車駕駛人行車經驗，若
    非車流量過大，當無刻意緊靠邊界黃色實線以外之路面行駛
    ，而本件車禍發生時間為下午2時42分，衡情，當時車流量
    非多，前開禁止停車的拒馬與廣告立旗亦未放置於機慢車優
    先道上或佔用機慢車優先道右側之路肩部分，若非上訴人突
    然偏右行駛，其應無靠近禁止停車的拒馬與廣告立旗之可能
    ，是上訴人主張被上訴人林漢強在道路上不當放置系爭拒馬
    及系爭立旗造成本件車禍發生云云，當無可採。
　⒊上訴人復主張：被上訴人林昕毅未與前車保持安全距離之過
    失乙節。按慢車行駛時，駕駛人應注意車前狀況及與他車行
    駛間隔，並隨時採取必要之安全措施，固為道路交通安全規
    則第124條第5項定所明定，惟其前提，須限於有注意之可能
    性，倘事出突然，行為人對於車前狀況不可預見，且無充足
    時間可採取適當之措施者，法律自不能強人所難，任意課予
    行為人防範或避免結果發生之義務。又為提昇交通工具效能
    以促進交通快捷迅速，並兼顧維護交通秩序以保障公眾行之
    安全，凡參與交通之車輛駕駛人、行人及其他使用道路者，
    均負有預防危險發生之注意義務。故任何駕駛人、行人或其
    他使用人，均可信賴其餘參與交通或使用道路者，亦能遵守
    交通規則，並互相採取謹慎注意之安全行為。本此信賴原則
    ，任一參與交通或使用道路之人應可信賴對方亦將同時為必
    要之注意，相互為遵守交通秩序之適當行為，而無考慮對方
    將有違反交通規則之不當行為之義務，故車輛駕駛人如已遵
    守交通規則且為必要之注意，縱有傷害結果之發生，其行為
    仍難認有過失可言。被上訴人林昕毅於事故發生時，騎乘腳
    踏車行駛在其遵行方向車道上，顯然已確實遵守交通法規，
    是其自得信賴同時參與交通行為之上訴人亦能遵守交通規則
    並盡同等注意義務，在車道直行不會貿然右偏行駛，惟上訴
    人在前方無預警突偏右行駛，被上訴人林昕毅對於此突發之
    車前狀況不可預見，實難期其有充足時間得以及時反應並做
    出有效之避讓措施，揆諸上開說明，自不能課被上訴人林昕
    毅有防範或避免本件車禍事故發生之義務。從而，被上訴人
    林昕毅對於上訴人因違反交通法規所導致之危險結果，並無
    注意防免之可能性存在，自無過失可言。被上訴人林昕毅抗
    辯其對本件車禍事故之發生並無過失等語，堪可採信。
　⒋被上訴人林昕毅涉犯過失傷害案件，經臺南地檢署檢察官囑
    託臺南市車輛行車事故鑑定委員會鑑定本件車禍之肇事責任
    ，鑑定結果認上訴人騎乘普通重型機車，右偏行駛未注意安
    全距離，為肇事原因；被上訴人林昕毅無肇事因素等情，此
    有該會107年10月23日南市交鑑字第1071125180號函暨所附
    南鑑0000000案鑑定意見書附卷可參（見刑事案件偵查卷第3
    7頁），益徵本件車禍事故之發生，係上訴人行至肇事地點
    ，擬靠路邊停車，未讓在其右後方直行之被上訴人林昕毅先
    行，而突自其應遵行之車道右偏行駛所致，被上訴人林昕毅
    於發生車禍當時，遵行車道正常直行，並無過失。至上訴人
    不服上開鑑定意見聲請覆議，經臺南市車輛行車事故鑑定覆
    議委員會以上訴人及被上訴人林昕毅警詢筆錄陳述行駛車道
    、現場圖與上訴人右腳被腳踏車車輪輾傷等跡證不符，又上
    訴人107年10月3日及107年11月29日檢訊筆錄車禍經過不同
    ，肇事實情不明為由，而未予覆議，此有臺南市政府107年1
    2月27日府交運字第1071461629號函在卷可參（ 見刑事案件
    偵查卷第45頁），然本件事故肇因於上訴人騎乘機車行至肇
    事地點突偏右行駛，被上訴人林昕毅並無過失等情，業如前
    述，臺南市車輛行車事故鑑定覆議委員會雖未予覆議，仍不
    影響本院就本件交通事故原因之認定。　  
　⒌從而，本件車禍肇因於上訴人駕車突右偏行駛所致，被上訴
    人林昕毅、被上訴人林漢強均無過失可言，上訴人請求被上
    訴人賠償其因本件車禍所受醫藥費用損害10萬元，自屬無據
    。
六、綜上所述，上訴人依侵權行為之法律關係，請求被上訴人給
    付10萬元，為無理由，不應准許。原審為上訴人敗訴之判決
    ，並無不合。上訴意旨指摘原判決此部分不當，求予廢棄改
    判，為無理由，應駁回其上訴。
七、本件事證已臻明確，兩造其餘之攻擊防禦方法及訴訟資料經
    本院斟酌後，核與本件判決結果不生影響，爰不再逐一論列
    ，附此敘明
八、末按法院為終局判決時，應依職權為訴訟費用之裁判；訴訟
    費用，由敗訴之當事人負擔，民事訴訟法第87條第1項及第7
    8條分別定有明文，本件上訴為無理由，第二審訴訟費用即
    裁判費1,500元，應由上訴人負擔，爰判決如主文第2項所示
    。
九、據上論結，本件上訴為無理由，判決如主文。
中　　華　　民　　國　　109 　年　　12 　 月　　2　　日
                  民事第五庭    審判長法  官　 劉秀君
　　　　　　　　　                    法  官   張家瑛
　　　　　　　　                      法  官 　張桂美
以上正本係照原本作成。　　　　　　　　　
本判決不得上訴。
中　　華　　民　　國　　109 　年　　12　　月　　3 　 日
                                      書記官   蘇冠杰